臺灣高等法院刑事判決
110年度上訴字第3728號
上  訴  人  
即  被  告  卓柏宏


選任辯護人  房佑璟律師
            顏寧律師
上列上訴人即被告因傷害案件，不服臺灣新北地方法院110年度
訴字第321號，中華民國110年11月10日第一審判決（裁定交付審
判案號：臺灣新北地方法院109年度聲判字第165號，原不起訴處
分案號：臺灣新北地方檢察署109年度偵字第22528號，原駁回再
議處分案號：臺灣高等檢察署109年度上聲議字第9178號），提
起上訴，本院判決如下：
    主  文
原判決撤銷。
甲○○無罪。
    理  由
壹、本院審理範圍：依被告甲○○上訴書狀所載及本院審判中所述
    ，係對原判決關於有罪部分提起上訴，又本件在刑事訴訟法
    第348條於民國110年6月18日修正施行前即已繫屬原審，則
    依刑事訴訟法施行法第7條之13前段（該條文所稱各級法院
    ，文義上含第一審法院）及修正前刑事訴訟法第348條第2項
    規定，其有關係之部分即原判決關於不另為無罪諭知部分，
    視為亦已上訴，故本院審理範圍乃原判決之全部，合先敘明
    。
貳、觀諸本件交付審判裁定（原審法院109年度聲判字第165號）
    ，其主文第1項、第2項分別記載「本件關於甲○○涉犯如下列
    四、㈢⒈犯罪事實欄所示成年人故意對兒童犯傷害罪部分交付
    審判」、「其餘聲請駁回」，且對照該裁定理由欄所載，可
    知本件交付審判意旨以：被告係成年人，並於址設新北市○○
    區○○路000號之健心復健科診所擔任職能治療師，其於109年
    5月12日13時許，因前來職能評估之告訴人即兒童乙○○（101
    年6月生，真實姓名年籍詳卷）不從管教而敲打玩具，竟心
    生不滿，基於傷害之犯意，以雙手抓握告訴人之右手，將告
    訴人騰空往右側摔落於舖有軟墊之地面（下稱本案摔落行為
    ），致告訴人因而受有左前臂、右手挫傷等傷害，因認被告
    涉犯兒童及少年福利與權益保障法第112條第1項本文後段、
    刑法第277條第1項之成年人故意對兒童犯傷害罪嫌（見該裁
    定理由欄四、㈢）。至其餘聲請交付審判關於被告甩門及壓
    制大腿致告訴人受傷、被告所涉強制罪嫌等部分，均經原審
    法院駁回聲請如前，而非屬上開所特定之交付審判範圍。
參、按犯罪事實應依證據認定之，無證據不得認定犯罪事實；又
    不能證明被告犯罪者，應諭知無罪之判決，刑事訴訟法第15
    4條第2項、第301條第1項分別定有明文。復按事實之認定，
    應憑證據，如未能發現相當證據，或證據不足以證明，自不
    能以推測或擬制之方法，為裁判基礎；認定不利於被告之事
    實須依積極證據，苟積極證據不足為不利於被告事實之認定
    時，即應為有利於被告之認定；且認定犯罪事實所憑之證據
    ，雖不以直接證據為限，間接證據亦包括在內，然而無論直
    接證據或間接證據，其為訴訟上之證明，須於通常一般之人
    均不致有所懷疑，而得確信其為真實之程度者，始得據為有
    罪之認定，倘其證明尚未達到此一程度，而有合理之懷疑存
    在，無從使事實審法院為有罪之確信時，即應諭知被告無罪
    之判決。再按告訴人之告訴，係以使被告受刑事訴追為目的
    ，是其陳述是否與事實相符，仍應調查其他證據以資審認，
    即藉由補強證據之存在，以增強或擔保告訴人陳述之證明力
    。又倘法院審理之結果，認為不能證明被告犯罪，而為無罪
    之諭知，即無刑事訴訟法第154條第2項所謂「應依證據認定
    」之犯罪事實存在，故同法第308條前段規定，無罪之判決
    書只須記載主文及理由。而其理由之論敘，僅須與卷存證據
    資料相符，且與經驗法則、論理法則無違即可，所使用之證
    據亦不以具有證據能力者為限，是本院即不再論述以下所引
    相關證據之證據能力。　
肆、交付審判意旨認被告涉犯上開罪嫌，無非以被告於警詢及偵
    查中之供述、告訴人於警詢時之指訴、證人即告訴人之母劉
    ○玉於警詢時之證述、證人李盈華於警詢時之證述、亞東紀
    念醫院診斷證明書、監視器光碟及截圖、告訴人受傷照片、
    臺灣新北地方檢察署檢察事務官勘驗報告等為據。訊據被告
    堅詞否認有何傷害之犯行，辯稱：案發當時告訴人正欲對伊
    後方之正方體玩具進行敲打，伊為維持教室秩序、保護自己
    及另二名幼童人身安全，始有抓握告訴人右手、從左側往右
    側推移之制止行為，且現場地面舖有軟墊，故伊並無傷害之
    故意等語；辯護人則為被告辯稱：被告主觀上並無傷害告訴
    人之故意，且告訴人所受傷勢與被告之制止行為間有無相當
    因果關係，亦有疑義等語。
伍、本院之判斷
一、關於被告係成年人，並於上開處所擔任職能治療師，其於上
    開時間，因前來職能評估之告訴人不從管教敲打玩具，而對
    告訴人為本案摔落行為；嗣告訴人於同日至醫院就診，診斷
    其受有左前臂、右手挫傷等節，被告除辯稱其對告訴人並無
    「摔」之動作，而係「從左側往右側推移」外，就其餘各節
    並不爭執，核與證人即告訴人於警詢及原審審理時、證人即
    告訴人之母劉○玉於警詢時之證述相符，並有亞東紀念醫院
    診斷證明書、告訴人受傷照片、臺灣新北地方檢察署檢察事
    務官勘驗報告、本院就監視器光碟所為勘驗筆錄、監視器畫
    面截圖等在卷可稽。至被告辯稱其對告訴人並無「摔」之動
    作，而係「從左側往右側推移」乙節，觀諸證人即告訴人於
    警詢及原審審理時之證述、臺灣新北地方檢察署檢察事務官
    勘驗報告、本院就監視器光碟所為勘驗筆錄及監視器畫面截
    圖，得認被告確有本案摔落行為，其此部分所辯尚難憑採。
    從而，前述事實首堪認定，是應予審究者為：告訴人是否確
    係因被告本案摔落行為，而受有左前臂、右手挫傷？
二、證人即告訴人於原審審理時到庭證稱：當天我去職能師（即
    被告）那邊，有一個積木的繩子解不開，職能師說解開才能
    離開，我就在解，還是解不開，後來有兩個小孩進來，我想
    要開門離開，但發現打不開，我就拿積木敲地板，然後職能
    師突然暴怒，把我抓起來用力的摔，我手臂很痛，我想要打
    開門離開，但是職能師就關起門，把我手夾住，左手是被摔
    的，右手是被夾的等語（見原審卷第160、163頁）。經本院
    勘驗監視器光碟，結果為：教室地板鋪有綠色安全地墊，告
    訴人進入教室後便作勢要揮打被告，嗣後告訴人徒手或手持
    各種器具（白色塑膠板、數個圓圈教具、藍色鋤頭形狀教具
    等）敲打木桌或地面數次，此時教室內尚有另外2名上課之
    孩童，被告因此於影片6分56秒時用手拉扯告訴人右手臂往
    地上摔，嗣後告訴人持續撫摸自己左手上臂之處，接著告訴
    人向被告揮打後往畫面右下方離開畫面，被告亦跟著往畫面
    右下方離開畫面，告訴人再出現於右下方畫面時係跪坐在地
    上，右手撫摸左手手腕之處，並在雙方爭執中低頭看向自己
    左手手腕處，嗣後被告雙手拉住告訴人雙手手腕處，告訴人
    欲掙脫被告而數次拉扯爭執，最後看著被告之手機數秒後離
    開畫面（見本院卷第65至66頁、第74至84頁），可知被告為
    本案摔落行為後，告訴人僅有持續撫摸左上臂之動作，而未
    見其有何撫摸左前臂或右手之動作，則此際告訴人之左前臂
    或右手有無受傷，已屬有疑；迄至後來告訴人及被告先後離
    開畫面，告訴人再出現於畫面時，其始因不明原因改撫摸其
    左手腕處（屬左前臂），嗣後又低頭看向其左手腕處。對照
    上開監視器勘驗結果，足見告訴人於原審審理時所稱其因被
    告本案摔落行為而感到手臂疼痛、左手被摔等語，應係指其
    左上臂處而言；至告訴人所受左前臂挫傷之傷勢，最早應係
    該畫面外之不明原因所致，尚難謂與時間點更早之被告本案
    摔落行為有關。又關於告訴人所受右手挫傷之傷勢，依前述
    告訴人於原審審理時所證此部分係因被告關門而被夾住等語
    ，已難認與被告本案摔落行為有何關涉；復經檢察事務官及
    本院勘驗監視器錄影畫面，均未見告訴人所述被告關門夾傷
    告訴人之情，是尚難僅憑告訴人之指證，遽認被告有此部分
    夾傷告訴人之行為。且觀諸告訴人受傷照片，其右手部分僅
    有右手虎口位置挫傷較為明顯（見偵查卷第19頁反面下方照
    片），復依上開監視器勘驗結果，告訴人既有以其右手捶打
    桌子、持鋤頭形狀教具反覆捶打地板等情事（見本院卷第65
    、75至81頁），亦不無可能因此造成其右手受傷之結果。再
    者，依上開監視器勘驗結果，監視錄影畫面末被告及告訴人
    雙方有雙手拉扯之動作（見本院卷第65、82至83頁），此等
    拉扯動作應同為告訴人左前臂及右手傷勢之可能原因（就告
    訴人左前臂部分可能性尤高，詳見後述「柒、本院職權告發
    之說明」）。
三、綜上所述，觀諸卷內事證，尚難證明告訴人所受左前臂、右
    手挫傷之傷勢，確係因被告本案摔落行為所致，而未能形成
    有罪之確信，仍存在合理懷疑。被告身為職能治療師，竟對
    其治療對象即告訴人為本案摔落行為，顯違反其專業，誠屬
    不該；然依無罪推定及有疑唯利被告之原則，本件既難認定
    被告本案摔落行為與告訴人上開傷勢之因果關係，而不能證
    明被告確有交付審判意旨所指之傷害犯行，依法自應為無罪
    之諭知。至辯護人聲請本院函詢亞東紀念醫院，並請其以圖
    示說明告訴人之傷勢，惟其診斷證明書既已記載明確，核無
    再事調查之必要，附此敘明。
陸、撤銷改判之理由
    如前所述，本件尚難認定相關因果關係而不能證明被告確有
    交付審判意旨所指之傷害犯行，原審未予詳查，遽為被告有
    罪科刑之判決，自非允洽，被告指摘原判決不當而提起上訴
    ，為有理由，應由本院將原判決撤銷，並改諭知其無罪之判
    決。
柒、本院職權告發之說明
    關於本件監視錄影畫面末被告有與告訴人雙手拉扯之動作，
    有上開監視器勘驗結果可憑，且為被告及辯護人所不爭執，
    復觀諸告訴人受傷照片，其左前臂約一半之處至左手腕處間
    ，可見整片發紅痕跡（見偵查卷第19頁反面上方照片），核
    該傷勢甚可能即係遭被告以手抓住拉扯所造成，又依被告之
    智識能力及社會經驗，應知悉或預見此等拉扯動作可能會造
    成該傷勢，而仍對告訴人為之，得認被告涉有兒童及少年福
    利與權益保障法第112條第1項本文後段、刑法第277條第1項
    之成年人故意對兒童犯傷害罪嫌。此等拉扯動作部分非屬本
    件交付審判（本案摔落行為）之範圍，且交付審判範圍應諭
    知無罪如前，而無從以一罪關係擴張交付審判效力至此等拉
    扯動作部分；然被告就此部分既有犯罪嫌疑，本院自應依職
    權告發，由檢察官另行偵辦並為適法之處理。
據上論斷，應依刑事訴訟法第369條第1項前段、第364條、第301
條第1項，判決如主文。
本案經被告上訴後，檢察官賴正聲到庭執行職務。
中　　華　　民　　國　　111 　年　　3  　 月　　8 　　日
                  刑事第四庭    審判長法  官  陳筱珮
                                      法  官  柯姿佐
                                      法  官  吳元曜
以上正本證明與原本無異。
檢察官如不服本判決，應於收受送達後20日內向本院提出上訴書
狀，其未敘述上訴之理由者並得於提起上訴後20日內向本院補提
理由書（均須按他造當事人之人數附繕本）「切勿逕送上級法院
」。
                                      書記官  黃亮潔
中　　華　　民　　國　　111 　年　　3 　　月　　8 　　日